【裁判字號】    97,消債更,611
【裁判日期】    980204
【裁判案由】    更生事件
【裁判全文】
臺灣士林地方法院民事裁定           97年度消債更字第611號
債  務  人  甲○○
代  理  人  徐豐益律師
上列債務人聲請更生事件，本院裁定如下：
    主  文
債務人甲○○自中華民國98年2月6日17時起開始更生程序。
命司法事務官進行本件更生程序。
    理  由
一、按債務人與金融機構協商成立者，不得聲請更生或清算，但
    因不可歸責於己之事由，致履行顯有重大困難者，不在此限
    。本條例施行前，債務人依金融主管機關協調成立之中華民
    國銀行公會會員辦理消費金融案件無擔保債務協商機制與金
    融機構成立之協商，準用前項之規定。消費者債務清理條例
    第151 條第5 項、第6 項分別定有明文。次按，債務人不能
    清償債務或有不能清償之虞，且無擔保或無優先權之債務總
    額未逾新臺幣（下同）1,200 萬元者，於法院裁定開始清算
    程序或宣告破產前，得向法院聲請更生，觀諸消費者債務清
    理條例第3 條、第42條第1 項規定自明。又法院開始更生程
    序之裁定，應載明其年、月、日、時，並即時發生效力。法
    院開始更生或清算程序後，得命司法事務官進行更生或清算
    程序，必要時得選任律師、會計師或其他適當之自然人或法
    人一人為監督人或管理人，復為同條例第45條第1 項、第16
    條所明定。
二、聲請意旨略以：伊有不能清償債務情事，前曾於民國96年1
    月23日依照「中華民國銀行公會會員辦理消費金融案件無擔
    保債務協商機制」請求共同協商債務清償方案，並協商成立
    ，協商條件為每月還款1 萬3757元。惟伊每月尚須償還乙○
    ○○○○○○○債務1 萬元，伊每月薪資3 萬4000元扣除上
    開應清償金額後僅餘1 萬243 元，不足支應每月生活必要支
    出1 萬47 00 元，故伊確係因不可歸責於己，致履行協商條
    件顯有重大困難。且伊無擔保或無優先權之債務總額未逾
    1,200 萬元，復未經法院裁定開始清算程序或宣告破產，爰
    向本院聲請更生等語。
三、經查，債務人所主張之上開事實，業據提出中華民國銀行公
    會會員辦理消費金融案件無擔保債務協商機制無擔保債務協
    議書（見卷（一）第42頁），債務人全戶戶籍謄本（見卷（
    一）第34頁），財產歸屬資料清單（見卷（一）第24頁），
    95、96年度綜合所得稅各類所得資料清單（見卷（一）第22
    、23頁），財團法人金融聯合徵信中心當事人綜合信用報告
    之協商前置專用債權人清冊（見卷（一）第16至19頁），房
    屋租賃契約書（見卷（一）第60至63頁），電話費、電費、
    水費收據（見卷（一）第64至67頁），薪資單（見卷（二）
    第33至35頁），等為證，核閱屬實，堪認為真正。次查，債
    務人於財產及收入狀況說明書中所列每月生活必要支出金額
    1 萬4700元，其中市話費900 元係寬頻上網費用，非屬生活
    必要支出，應予扣除。是以，債務人每月生活必要支出應為
    1 萬3800元。準此以觀，債務人每月薪資扣除每月應清償金
    額後所餘1 萬243 元，仍不足支應債務人之必要生活費用，
    債務人主張其有不可歸責於己之事由，致履行協商條件顯有
    困難，堪認為真實。此外，債務人復查無消費者債務清理條
    例第6 條第3 項、第8 條或第46條各款所定駁回更生聲請之
    事由存在，則債務人聲請更生，應屬有據。揆諸首開說明，
    應予開始更生程序，並命司法事務官進行本件更生程序，爰
    裁定如主文。
中    華    民    國    98    年    2     月    4     日
                  民事第三庭  法      官  鍾任賜
上為正本係照原本作成。
本件不得抗告。
中    華    民    國    98    年    2     月    4     日
                              書  記  官  朱亮彰


司法院資訊處製作；財團法人民間司法改革基金會備份。
